【裁判字號】    99,上訴,1297
【裁判日期】    990709
【裁判案由】    妨害家庭等
【裁判全文】
臺灣高等法院刑事判決                99年度上訴字第1297號
上  訴  人  臺灣新竹地方法院檢察署檢察官
被      告  甲○○
選任辯護人  陳詩文律師
上列上訴人因被告妨害家庭等案件，不服臺灣新竹地方法院98年
度訴字第232號，中華民國99年3月9日第一審判決（起訴案號：
臺灣新竹地方法院檢察署97年度調偵字第121號），提起上訴，
本院判決如下：
    主  文
上訴駁回。
    理  由
一、本案經本院審理結果，認原審以「被告甲○○犯刑法第171
    條第1項未指定犯人誣告罪、同法第216條、第210條行使偽
    造私文書罪、同法第214條使公務員登載不實罪、同法第241
    條第1項略誘罪，所犯上開4罪間，有目的、方法之牽連關係
    ，依修正前刑法第55條後段牽連犯之規定，從一重之略誘罪
    處斷，並審酌被告犯後坦承犯行，態度尚可，然仍造成告訴
    人乙○○親權行使障礙及親子疏離等情感傷害達約1年之久
    ，破壞家庭和諧與圓滿，但所為係基於母子親情難以割捨，
    犯罪動機、目的非惡，手段亦非暴力，暨被告之素行、生活
    狀況、品行等均無不良，與被害人蔡○良為母子關係等一切
    情狀，量處有期徒刑1年8月，復以其犯罪時間均在民國96年
    4月24日以前，符合中華民國96年罪犯減刑條例第2條第1項
    第3款規定，減其宣告刑2分之1為有期徒刑10月，並依法對
    偽造署押為宣告沒收。又以被告前未曾受有期徒刑以上刑之
    宣告，其因一時失慮致罹刑典，且蔡○良業已返台由告訴人
    監督照顧，暨告訴人於婚姻期間發生出軌行為，致婚姻關係
    破裂，亦應負相當之責任，今雙方均另組家庭，應以蔡○良
    之最大利益考量，而非試圖以本件刑案判決結果來影響改定
    監護權之訴訟或阻撓被告行使探視蔡○良之基本權利，經綜
    合被告個人與家庭環境各情，及被告偵審期間往返兩岸，付
    出不少心力，認被告經此偵審教訓，當能知所警惕而無再犯
    之虞，因認其所宣告之刑以暫不執行為適當，併予諭知緩刑
    3 年，另考量告訴人表示被告在探視蔡○良時可能發生之騷
    擾情況，且依其所犯罪情節認有保護蔡○良及預防再犯之必
    要，而依刑法第74條第2項第7款、第8款規定，諭知被告於
    緩刑期間內應遵守下列事項：除依雙方約定及家事裁判所定
    之子女探視方式與蔡○良會面接觸外，不得對蔡○良及照顧
    蔡○良之乙○○、楊春菊或其他家人為不當之聯絡及騷擾行
    為。」，認事用法、量刑及緩刑之諭知，均無不當，應予維
    持，並引用第一審判決書記載之事實、證據及理由（如附件
    ）。
二、檢察官上訴意旨對於原審判決論罪科刑均無意見，僅就諭知
    緩刑部分為爭執，陳稱：(一)本件被告與告訴人間互控數件民
    、刑事訴訟，雙方對峙公堂已久，被告不思以合法管道解決
    ，竟以誣告、偽造文書等非法方法略誘子女出國，使告訴人
    承受骨肉分離之痛苦，再藉機向告訴人索取金錢，手段甚為
    惡劣。被告以違法方法挾持子女出國以恫嚇告訴人，破壞告
    訴人之人倫親情，想藉此要求金錢與訴訟之優勢，如此極為
    可惡之人，實不宜宣告緩刑。(二)被告至今未向告訴人道歉及
    和解，更未取得告訴人之宥恕，足認被告犯後態度不佳。原
    審逕認雙方應該各退一步放下心中仇恨，而宣告緩刑，不僅
    擅自推測當事人之想法，亦與司法院97年6月24日院台廳刑
    一字第0970013766號函文所示緩刑條件之內容相互抵觸等語
    。
三、經查：
  (一)被告因告訴人於93年11月底至12月初之某日間有通姦行為，
    而對告訴人提出刑事告訴及民事損害賠償之請求，刑事通姦
    罪部分，業經臺灣新竹地方法院以96年度竹簡字第779號判
    決判處告訴人有期徒刑6月，減為有期徒刑3月，並經該院以
    96年度簡上字第211號判決上訴駁回確定；民事損害賠償部
    分，亦經該院以96年度訴字第669號民事判決告訴人應賠償
    被告新臺幣（下同）60萬元及遲延利息確定。另告訴人於94
    年4月16日向臺灣新竹地方法院提起離婚訴訟，業經該院以
    94年度婚字第150號民事判決准兩造離婚，並於95年2月27日
    判決確定，此有兩造往來之e-mail電子信件及書信、臺灣新
    竹地方法院94年度家護字第391號民事通常保護令、96年度
    訴字第669號民事判決、94年度婚字第150號民事判決、臺灣
    新竹地方法院檢察署檢察官96年度偵字第2640號聲請簡易判
    決處刑書、臺灣新竹地方法院96年度竹簡字第779號刑事判
    決、96年度簡上字第211號刑事判決等影本附卷可參。據上
    ，足認被告與告訴人間之婚姻於被告為本件犯行期間有發生
    嚴重之衝突及危機，自93年11、12月之斯時起，已顯難期待
    被告與告訴人間能平靜和睦共同生活及照顧蔡○良，被告既
    為大陸地區人士，自然會考量親情、經濟及照顧資源而希望
    其子能與其在大陸地區同住，故被告將蔡○良送回大陸地區
    之娘家託父母照顧，其犯罪動機應係出於難以割捨之人倫親
    情至明。檢察官雖依告訴人指稱「被告將小孩蔡○良帶到大
    陸地區係作為談判籌碼、索取金錢」而提起上訴謂：被告想
    藉此要求金錢與訴訟之優勢，是極為可惡之人等語，惟此除
    為被告否認外，復無其他事證可佐，顯為告訴人片面之詞，
    無法遽以採信。
  (二)又和解成立與否，往往涉及雙方意願、被害人請求金額、被
    告經濟能力等各種因素及情狀，而本件被告與告訴人除本件
    訴訟外，尚有因告訴人通姦行為所生之損害賠償、蔡○良之
    監護權及探視權等其他糾紛存在，致使2人迄今仍無法達成
    和解。況且，觀諸告訴人於原審陳稱：被告沒有和解之意願
    ，她只是希望能得到較輕之刑度才認罪，我無法接受被告被
    判較輕之刑度，也無法接受被告得到緩刑之宣告，被告如果
    被判刑，她應該不會回臺灣執行，這樣我跟小孩可以得到平
    靜等語，可見告訴人主觀上既係希望被告會因害怕服刑而不
    再回臺灣，則告訴人願意原諒被告、並進而與被告達成和解
    之機會，自然甚微。是原審既已考量「被告未曾因故意犯罪
    受有期徒刑以上刑之宣告，其因一時失慮致罹刑典，蔡○良
    業已返回臺灣與告訴人共同生活，其為被告懷胎10月所生，
    母子親情難以割裂及抹煞，被告爭取蔡○良之監護權及探視
    權，於情、於理、於法均屬合理正當，又不論兩人在觀念及
    生活相處上有何歧異，告訴人在婚姻期間發生出軌之行為，
    雙方之婚姻關係破裂，告訴人亦應負相當之責任，今雙方均
    另組家庭，蔡○良現亦由告訴人監督照顧，雙方之婚姻已結
    束，對蔡○良而言，實際上已造成傷害，現今雙方應就蔡○
    良之最大利益來考量，就蔡○良之監督照顧為最佳之安排，
    而非試圖以本件刑案判決結果來影響改定監護權之訴訟或或
    阻撓被告行使探視蔡○良之最基本權利，雙方之恩怨糾紛已
    持續數年，雙方應嘗試互相各退一步、放下心中之怨恨，彼
    此各自開始新的生活」各節，詳為論述、說明，而對被告為
    緩刑之宣告，實難認原判決關於量刑及緩刑之諭知有何違法
    濫權或輕判失衡之情事。
四、綜上所述，檢察官以上開意旨指摘原判決不當，為無理由，
    應予駁回。
據上論斷，應依刑事訴訟法第368條、第373條，判決如主文。
本案經檢察官楊秀琴到庭執行職務。
中    華    民    國    99    年    7     月    9     日
                  刑事第十三庭  審判長法  官  陳恆寬
                                      法  官  遲中慧
                                      法  官  崔玲琦
以上正本證明與原本無異。
如不服本判決，應於收受送達後10日內向本院提出上訴書狀，其
未敘述上訴之理由者並得於提起上訴後10日內向本院補提理由書
（均須按他造當事人之人數附繕本）「切勿逕送上級法院」。
                                      書記官  馬佳瑩
中    華    民    國    99    年    7     月    12    日

司法院資訊處製作；財團法人民間司法改革基金會備份。
